【裁判字號】    95,易,690
【裁判日期】    951229
【裁判案由】    傷害
【裁判全文】
臺灣臺中地方法院刑事判決               95年度易字第690號
公  訴  人  臺灣臺中地方法院檢察署檢察官
被      告  丙○○
上列被告因傷害案件，經檢察官提起公訴（95年度偵字第602號）
，本院判決如下：
    主    文
丙○○犯傷害罪，處拘役伍拾日，如易科罰金，以銀元參佰元即
新台幣玖佰元折算壹日。
    犯罪事實及理由
一、丙○○因患有精神疾病，造成其辨識行為違法或依其辨識而
    行為之能力顯著降低，於民國（下同）94年11月29日11時許
    ，在台中縣豐原市○村路726巷23之3號甲○○住處前，因小
    推車之問題與鄰居甲○○發生爭吵，竟返回同上巷26號住處
    廚房，取出其父所有之菜刀1 把，基於傷害人身體之犯意，
    持菜刀朝甲○○揮刀，致甲○○受有左手掌2、3指間割傷、
    左小指割傷（傷及肌腱）、左無名指割傷（淺型傷口）之傷
    害。嗣因甲○○之夫陳忠信聽聞甲○○呼救聲而出手制止，
    將丙○○手中之菜刀奪下，經報警查獲上情，並扣得上開菜
    刀1把。
二、按現行刑事訴訟法為保障被告之反對詰問權，排除具有虛偽
    危險性之傳聞證據，以求實體真實之發見，於該法第159 條
    第1 項明定被告以外之人於審判外之言詞或書面陳述，除法
    律有規定者外，不得作為證據。而刑事訴訟法第159條之1至
    159條之4有傳聞法則之例外規定，且被告以外之人於審判外
    之陳述，雖不符前4 條之規定，而經當事人於審判程序同意
    作為證據，法院審酌該言詞陳述或書面陳述作成時之情況，
    認為適當者，亦得為證據；當事人、代理人或辯護人於法院
    調查證據時，知有第159條第1項不得為證據之情形，而未於
    言詞辯論終結前聲明異議者，視為有前項之同意，刑事訴訟
    法第159條之5定有明文。本件檢察官、被告並未就被告以外
    之人於審判外之陳述有所爭執，且迄於言詞辯論終結前，均
    未主張有刑事訴訟法第159條第1項不得為證據之情形，是應
    認已同意作為證據，且經本院審酌後，認無不適當之情形，
    應認均有證據能力，合先敘明。
三、訊據被告丙○○固坦承於上開時、地與告訴人甲○○發生爭
    執，並有持刀致告訴人受傷之事實，惟矢口否認有何傷害犯
    行，辯稱：伊因氣不過才拿菜刀出來，是告訴人的手揮過來
    才受傷云云。經查，上開犯罪事實，業據告訴人甲○○及證
    人陳忠信於警、偵訊陳述及證述甚詳，復有診斷證明書、現
    場照片在卷可稽（見警卷第24頁、第27頁），並有菜刀1 把
    扣案可證。且告訴人自承因氣不過才入廚房持菜刀外出，被
    告如無持刀傷害告訴人之意，應無持刀之必要，則告訴人應
    係於被告手持菜刀朝其攻擊時，以手阻擋致手指遭割傷，被
    告所為之辯解，顯不足採。本件事證明確，被告犯行堪以認
    定。
四、按被告行為後，刑法施行法增訂第1條之1，將罰金單位改為
    新台幣，並將刑法分則未經修正而條文定有罰金者，其罰金
    數額提高為30倍，惟因原本刑法第277 條所規定罰金之單位
    為銀元，與新台幣折算比例為3比1，復因罰金罰鍰提高標準
    條例第1 條之適用，罰金數額業已提高10倍，因而實際上所
    得科處罰金之總數，固未提高，惟刑法第33條第5 款業經修
    正，罰金最低額由銀元1元以上，修正為新台幣1千元以上，
    以百元計算之，經比較修正前、後之規定，修正後之規定並
    未較有利於行為人，依刑法第2條第1項，應適用行為時法。
    又被告行為後，刑法第41條業經修正，並於95年7月1日施行
    ，將易科罰金之折算標準提高為以新台幣1 千元、2千元或3
    千元折算1 日，且行為時之易科罰金折算標準，修正前罰金
    罰鍰提高標準條例第2 條（現已刪除）規定，就其原定數額
    提高為100倍折算1 日，經折算為新台幣後，應以新台幣900
    元折算1 日，經比較修正前、後之規定，修正後之規定並未
    較有利於行為人，應適用行為時法定其易科罰金之折算標準
    。
五、核被告所為，係犯刑法第277條第1項之傷害罪。經查，被告
    於92年10月3 日前往清海醫院作身心障礙鑑定，經評定為輕
    度智能不良，之後至95年9 月15日止陸續至該院就診，有清
    海醫院函覆之相關病歷在卷可按（見本院卷第104- 136頁）
    。且被告經本院送請中國醫藥大學附設醫院鑑定結果，該院
    綜合被告之個人史、生活史、疾病史、目前身體狀況、精神
    狀態檢查及心理測驗結果，認為被告過去及目前精神狀態有
    確定之精神疾病，推估被告目前精神狀態在犯案當時已造成
    其辨識行為違法或依其辨識而行為之能力顯著降低，有該院
    95年11月9 日院精字第0951104018號函附精神鑑定報告書在
    卷足參（見本院卷第137- 139頁）。被告行為時，因精神狀
    態致辯識行為違法或依其辨識而行為之能力顯著減低，應依
    刑法第19條第2 項之規定減輕其刑。按刑法第19條第1、2項
    亦經修正，並於95年7月1日施行，修正前規定：「心神喪失
    人之行為，不罰。精神耗弱人之行為，得減輕其刑」，修正
    後則規定：「行為時因精神障礙或其他心智缺陷，致不能辨
    識其行為違法或欠缺依其辨識而行為之能力者，不罰。行為
    時因前項之原因，致其辨識行為違法或依其辨識而行為之能
    力，顯著減低者，得減輕其刑」，是對於行為人責任能力之
    判斷標準，修正前後規定之實質內涵相同，應依修正後之規
    定認定被告行為時之精神狀態，附此敘明。爰審酌被告前無
    不良素行，有臺灣高等法院被告前案紀錄表在卷可稽，與被
    害人僅因細故爭吵，即持菜刀攻擊被害人，及被害人所受之
    損害及犯後否認犯行等一切情狀，量處如主文所示之刑，並
    諭知易科罰金之折算標準。至扣案之菜刀1 把，雖係被告持
    之傷害被害人之物，惟係被告之父所有，業據被告供明在卷
    ，爰不併予宣告沒收。
六、依刑事訴訟法第299條第1項前段，刑法第2條第1 項、第277
    條第1 項、第19條第2項、修正前刑法第41條第1項前段，罰
    金罰鍰提高標準條例第1 條前段、修正前罰金罰鍰提高標準
    條例第2條，判決如主文。
本案經檢察官乙○○到庭執行職務
中    華    民    國    95    年    12    月    29    日
                  刑事第二庭  審判長法  官  林清鈞
                                    法  官  郭書豪
                                    法  官  林慧英
上正本證明與原本無異。
如不服本判決，應於送達後10日內向本院提出上訴狀（須附繕本
），上訴於臺灣高等法院臺中分院。
                                    書記官  廖碩薇
中    華    民    國    95    年    12    月    29    日
附錄論罪科刑法條
刑法第277條
傷害人之身體或健康者，處3年以下有期徒刑、拘役或1千元以下
罰金。
犯前項之罪因而致人於死者，處無期徒刑或7 年以上有期徒刑；
致重傷者，處3年以上10年以下有期徒刑。


司法院資訊處製作；財團法人民間司法改革基金會備份。
